【裁判字號】    97,交易,70
【裁判日期】    970702
【裁判案由】    公共危險等
【裁判全文】
臺灣臺中地方法院刑事判決              97年度交易字第70號
公  訴  人  臺灣臺中地方法院檢察署檢察官
被      告  乙○○
                    國民
上列被告因公共危險等案件，經檢察官提起公訴（96年度偵字第
25573號），本院判決如下：
    主    文
乙○○服用酒類，不能安全駕駛動力交通工具而駕駛，處有期徒
刑肆月；又因過失傷害人，處有期徒刑陸月。應執行有期徒刑玖
月。
    犯罪事實
一、乙○○於民國九十六年十月十四日（星期日）十五時至十六
    時許間，在臺中縣梧棲鎮○○路之某處檳榔攤，與朋友飲用
    保力達Ｂ藥酒之酒類，至同日十七時許，已達不能安全駕駛
    動力交通工具之程度，竟仍駕駛車牌號碼Ｍ３—２１１６號
    自小客車，沿臺中縣梧棲鎮○○路北往南方向行駛，嗣行經
    臨港路與自強路交岔路口時，本應注意不得於飲用酒類後駕
    駛車輛，並應注意車前狀況及汽車行經交岔路口應遵守燈光
    號誌，竟疏未注意及此，即於酒後精神不濟之情形下，闖越
    紅燈貿然前行，適丁○○騎乘車牌號碼ＧＵ２—９４０號重
    型機車，沿自強路自西往東方向行經上開交岔路口，當乙○○發覺丁○○之機車時，丁○○已煞避不及，雙方車輛遂發
    生碰撞，致丁○○人、車翻覆，並因而受有顱內硬膜下出血
    併意識昏迷、右上臂及骨盆骨折、雙側肋骨多處骨折併左側
    氣胸等傷害。經警據報前往現場處理，測得乙○○呼氣酒精
    濃度高達每公升1.08毫克。
二、案經丁○○告訴及臺中縣警察局清水分局報告臺灣臺中地方
    法院檢察署檢察官偵查起訴。
    理    由
一、按刑事訴訟法第一百五十九條之五規定：「被告以外之人於
    審判外之陳述，雖不符前四條之規定，而經當事人於審判程
    序同意作為證據，法院審酌該言詞陳述或書面陳述作成時之
    情況，認為適當者，亦得為證據。當事人、代理人或辯護人
    於法院調查證據時，知有第一百五十九條第一項不得為證據
    之情形，而未於言詞辯論終結前聲明異議者，視為有前項之
    同意。」，其立法意旨在於傳聞證據未經當事人之反對詰問
    予以核實，原則上先予排除，惟若當事人已放棄詰問或未聲
    明異議，基於證據資料愈豐富，愈有助於真實發現之理念，
    且強化言詞辯論原則，法院自可承認該傳聞證據例外擁有證
    據能力。經查，本案下列使用之非供述證據，及告訴人即被
    害人丁○○於偵訊中所為之指訴，性質上均屬傳聞證據，惟
    經被告乙○○（下稱被告）於本院九十七年二月十二日行準
    備程序時，同意作為證據），又本院審酌上開言詞、書面陳
    述作成時之情況，查無其他不法之情狀，足認為得為本案之
    證據，依刑事訴訟法第一百五十九條之五之規定，有證據能
    力，合先敘明。
二、訊據被告固不否認有於上揭時、地飲酒後，駕駛自小客車行
    經臺中縣梧棲鎮○○路與自強路交岔路口，並與證人即告訴
    人丁○○所騎乘之機車發生碰撞，丁○○並因此次交通碰撞
    事故而受有顱內硬膜下出血併意識昏迷、右上臂及骨盆骨折
    、雙側肋骨多處骨折併左側氣胸等傷害，惟矢口否認有何不
    能安全駕駛動力交通工具而駕駛及就上開事故之發生有何過
    失責任云云，辯稱：當天伊雖然有喝酒，但是只喝了一杯保
    力達Ｂ，酒精濃度應該沒有超過標準值（即不超過每公升0.
    25毫克之數值）；此外，碰撞事故發生是肇因於丁○○闖紅
    燈，伊是在綠燈閃黃燈時依照號誌燈之指示穿越該交岔路口
    ，伊沒有闖紅燈，是丁○○闖紅燈撞上伊所駕駛之車輛，伊
    根本沒有過失云云。經查：
  (一)被告於本案交通碰撞事故發生前一、二小時，確實有在臺中
    縣梧棲鎮○○路某處之檳榔攤內與友人飲酒之事，乃據被告
    坦認在卷；而被告於本案事故發生後經臺中縣警察局清水分
    局梧棲分駐所員警丙○○對之以序號038542D之酒測儀器進
    行酒精濃度測試（案號0467），測試結果顯示其呼氣含酒精
    濃度高達每公升1.08毫克而屬不合格一節，亦據員警丙○○
    製作職務報告一份，並有臺中縣警察局道路交通事故當事人
    酒精測定紀錄表一份在卷可稽。又汽車駕駛人飲用酒類或其
    他類似物後其吐氣所含酒精濃度超過每公升0.25毫克或血液
    中酒精濃度超過百分之0.05以上者，不得駕車，道路交通安
    全規則第一百十四條第二款定有明文。而刑法第一百八十五
    條之三服用酒類不能安全駕駛而駕駛之公共危險罪，其立法
    目的乃在藉抽象危險犯之構成要件，以嚇阻酒後駕車危害道
    路交通安全。再參諸德國、美國之認定標準，對於酒精濃度
    呼氣已達每公升0.55毫克以上，肇事率為一般正常人之十倍
    ，認為已達「不能安全駕駛」之標準；至於上揭數值以下之
    行為，如輔以其他客觀事實得作為「不能安全駕駛」之判斷
    時，亦應依刑法第一百八十五條之三之規定移送法辦處以刑
    罰，法務部88年5月18日法檢字第001669號函釋甚明。本件
    被告呼氣中之酒精濃度高達每公升1.08毫克，有其呼氣酒精
    濃度測定值在卷可查，顯已超逾上揭標準值甚多，是被告於
    服用酒類後，於超過呼氣標準值之不能安全駕駛動力交通工
    具之狀態下駕駛車輛之行為，乃屬事證明確，殆無疑義。至
    被告雖一再辯稱其於事故發生時意識很清楚，並未達不能安
    全駕駛之程度，且當時員警實施酒測約五、六次，但根本沒
    有成功，該附卷之測定紀錄表並非伊吹氣後所顯示者云云。
    惟經本院傳訊本件案發後至現場處理之員警丙○○、甲○○
    到庭就對被告進行酒精濃度測試之過程具結作證，其中員警
    丙○○結證稱：到達現場前，拖吊人員曾以電話通知表示駕
    駛人身上有濃厚的酒味，並有要離開現場的舉止，待其等到
    達現場之後，便對被告進行酒測，被告有配合，但是第一次
    沒有吹出氣來，致機器感應不到而無法列印酒測數值表，之
    後有再讓被告吹一次，被告配合後才列印出附卷之紀錄表等
    語，核與當天亦到場之員警甲○○結證稱：其經通報有事故
    後便先到達現場，待負責之員警即證人丙○○到場進行酒測
    處力，證人丙○○到了之後便開始執行酒測，其在一旁觀看
    ，印象中被告吹了兩次，第一次不知道是未靠近酒測器吹氣
    還是拒絕受測，然後有進行第二次吹氣，整個檢測過程只列
    印出一張檢測單等語大致相符。另被告於案發後經酒測列印
    之數值表與當天員警以同一儀器（均為序號038542D之儀器
    ）對其他不同人進行測試者，前後均係連號、未曾中斷一節
    ，亦有證人丙○○事後提供臺中縣警察局清水分局（隊）取
    締酒後駕車酒精濃度測定值列印單登記簿在卷可憑；而員警
    丙○○係依法執行公務之人員，復與被告夙不相識，亦毫無
    怨隙，當不致枉詞誣陷被告，故所證述之情節自堪信為真，
    被告上開辯解，洵屬事後卸責之詞，不足為採。
  (二)又丁○○確實因本件車禍事故導致受有顱內硬膜下出血併意
    識昏迷、右上臂及骨盆骨折、雙側肋骨多處骨折併左側氣胸
    等傷害一節，有童綜合醫療社團法人童綜合醫院九十六年十
    月十四日開立之診斷書（診斷書號：122192號）在卷可參；
    復經該院就丁○○所受之傷害進一步說明病情認：「病患丁○○於骨科部分傷勢為右肱骨骨折、左鎖骨粉碎性骨折合併
    肩峰鎖骨關節脫臼、左側恥骨骨折，經治療後目前狀況穩定
    ，骨科情況持續恢復中，未達不治或難治之程度，惟仍須繼
    續追蹤及復健治療，病人雙側肋骨骨折併氣血胸，經氣管內
    插管及左側胸管插管後，除肺功能可能有少許受損外，復原
    良好，病患右肩關節活動受限，宜接受復健治療。」等情，
    有該院九十七年三月七日（97）童醫字第0233號函一份在卷
    可稽，自堪認定為事實。
  (三)而被告於行經本案事故發生之交岔路口時，係闖紅燈直行一
    節，業據丁○○於九十六年十一月二十三日警詢時指證在卷
    ，並於九十六年十二月二十四日偵訊中及本院九十七年六月
    十八日審理時到庭結證在卷，被告就此雖辯稱：伊當時是在
    綠燈閃黃燈即將顯示左轉紅燈的情況下通過該交岔路口，是
    丁○○自己闖紅燈撞上伊，伊根本沒有闖紅燈云云。經查：
  1.被告就其於事故發生通過系爭交岔路口時之行經號誌為何一
    節，先於九十六年十月十四日警詢中稱：「我的號誌是圓形
    綠燈」，嗣九十六年十月十五日偵訊中則稱：「我的方向是
    左轉燈」，又於本院九十七年三月十二日審理中稱：「當時
    我向檢察官說的是我到路口是綠燈，黃燈正好亮起來，我就
    直行過去……」，復於本院九十七年六月十八日審理中稱：
    「在那個路口是有左轉燈號，我是在那個閃黃燈燈號時通過
    的，當時在地檢署所言，我是在解釋給檢察官聽……」等語
    。由被告陳述之內容可知，當係以通過系爭交岔路口時為綠
    燈轉閃黃燈，故沒有闖紅燈情詞置辯，應屬甚明。
  2.本院基於下列理由認被告行經系爭交岔路口係闖紅燈：
    (1)按「（行車管制號誌各燈號顯示之意義）四、圓形黃燈：
      用以警告車輛駕駛人及行人，表示紅色燈號即將顯示，屆
      時將失去通行路權。」，道路交通標誌標線號誌設置規則
      第二百零六條定有明文。又「號誌之燈號變換規定如左：
      一  行車管制號誌之黃色燈號時間得依左表之規定：二
      行車管制號誌在黃色燈號結束後，應有一秒以上之全紅時
      間。直行交通之全紅時間宜依左表公式計算之。三  只有
      紅、綠兩色燈號之行車管制號誌，應以閃光綠燈取代黃色
      燈號，其時間長度為五秒。如係作為單向輪放管制，在改
      變遵循方向時，兩向均應顯示紅色燈號，其時間應足以清
      除管制車道內之車輛。四  行車管制號誌轉變為閃光號誌
      時，幹道上號誌應由綠色燈號經過黃色燈號時段轉變為閃
      光黃燈，支道上號誌應由紅燈轉變為閃光紅燈；由閃光號
      誌轉變為行車管制號誌時，應有三秒全紅時間，再循序轉
      換。五  行人專用號誌在綠色『行走行人』燈號結束前，
      應有閃光運轉，其閃光時間應適足以使已進入道路之行人
      能以正常速率走完全程或到達可供行人避護之交通島。其
      計算公式如下：t＝dw／v，其中t：閃光綠燈時間。dw：
      路口無供行人避讓之交通島時為橫越路口寬；路口有供行
      人避讓之交通島時為路邊緣石至供行人避讓交通島寬度較
      寬者。v：行走速率，一般使用一．○公尺／秒，學童眾
      多地點使用○．八公尺／秒，盲人音響號誌處使用○．五
      公尺／秒。六  行人觸動號誌經行人按鈕後，行車管制號
      誌應先循序變換為紅燈，行人專用號誌始顯示綠燈。七
      車道管制號誌改變車道為由對向車輛使用時，應於兩向同
      時顯示叉形紅燈，其時間應足以清除管制車道內之車輛。
      在叉形紅燈顯示前，宜有五秒之箭頭綠燈閃光運轉，使駕
      駛人能採取因應措施。」，道路交通標誌標線號誌設置規
      則第二百十三條亦定有明文。觀諸以上二交通號誌設置之
      規定，行車號誌中之黃燈乃警示用路人即將喪失路權，而
      在閃綠燈轉黃燈至交通號誌全紅（即禁止通行）之時間設
      置標準乃以科學公式計算出一「足以令駕駛人得採取因應
      措施」之時間等情，至臻甚明。
    (2)被告雖稱其於案發時通過系爭交岔路口，該路口之燈號乃
      「綠燈」，惟由其陳述可知，在被告尚未通過其行向車道
      之號誌燈時，該號誌已開始閃綠燈而轉黃燈，依前揭(1)之
      說明，號誌燈之轉換設計在黃燈轉紅燈前，必須有足以令
      駕駛能採取因應措施之時間，果被告係在閃黃燈轉紅燈前
      通過該號誌燈而進入該交岔路口，自得於閃黃燈轉紅燈前
      安全通過該交岔路口而安全進入下一段路程。然而被告仍
      在未脫離交岔路口前之臨港路人行道上與丁○○發生碰撞
      事故，則丁○○方面是否遵行其行向之交通號誌，自屬應
      一併予以辨明之事。
    (3)查本件丁○○係騎乘機車通過該交岔路口，依據丁○○之
      陳述：我是在自強路上遇到紅燈，等停後待綠燈號誌亮起
      才起步等語。而依事故發生現場觀之，丁○○係騎乘機車
      欲由西向東穿越六線大道（另外尚有兩線機慢車道），並
      在中央分隔島前（距離中央分隔島尚有一個車道之寬度，
      換言之，已通過機慢車道及兩線車道）之位置與被告所駕
      駛之自小客車發生碰撞，因而在臨港路上之人行道上產生
      第一刮地痕（1. 8公尺），並進而遭被告車輛之直行拖力
      由北往南拖行刮地約15.6公尺後倒地，被告之車輛則在前
      方8.5公尺處始停下一節，有道路交通事故現場圖一份附
      於警卷內可稽。則由上開所述發生兩車碰撞處觀之，告訴
      人之機車係於已穿越三個車道（包括機慢車道）之位置始
      與被告之自小客車發生碰撞，再依據碰撞後發生刮地現象
      之距離長短及力學原理，被告之車速應遠超過於丁○○之
      車速，始會產生丁○○之機車遭拖行而刮地22.1公尺（二
      道括地痕加上中間未曾括地之4.7公尺，一共前行達22.1
      公尺）。是此處顯見丁○○所述：我是剛起步沒多久就發
      生碰撞，當時車速二、三十公尺等語，較堪信為真實。在
      此等情況之下，衡酌丁○○所欲穿越之交岔路口為包括機
      慢車道達八線之大型交岔路口，其未注意左方來車而以時
      速二、三十公尺闖紅燈穿越該路口之情形顯然較不可能發
      生。而案發當地之車輛速限為每小時六十公里（參見道路
      交通事故調查報告表(一)所載之速限），被告於警訊中業已
      自承：當時車速約每小時六十公里左右等語，顯見被告於
      事故發生時係以「接近速限底線」之速度行駛於臨港路上
      而穿越自強路口，則依上開說明可知，果被告係在黃燈亮
      起時，即已通過其行向之第一個號誌燈（即尚未穿越自強
      路口），被告當有足夠通行該交岔路口之時間（尤以被告
      之車速已靠近速限之情形），而不至於與丁○○發生碰撞
      事故。惟本件事故既仍已發生，顯然被告所述之燈號情節
      與事實較不相符而不足採認。
    (4)是綜據上述可知，本件被告係駕車闖紅燈經過該自強路、
      臨港路口，始與丁○○所騎乘之機車發生碰撞一節，應堪
      為認定。至被告雖一再辯稱：是丁○○來撞伊的，不是伊
      去撞丁○○的，所以伊並無過失云云。惟交通事故發生之
      歸責方式並非單純以車輛撞擊留下痕跡之位置加以判斷，
      仍須斟酌當時兩車之路權歸屬、行車速度等客觀事證加以
      評定，果路權之歸屬已明，縱現場跡證係顯示兩車中有一
      車係遭撞擊之被動造（即另一車係撞擊之主動造），亦非
      必認定該被動造即毫無過失可言，自屬明確，被告徒以前
      詞置辯，尚不足以作為對其有利認定之依據，乃屬甚明。
  (四)另查，本件被告之車輛於事故發生後，確實係於右後門處有
    撞擊凹痕，惟詳觀該相片可知，被告所駕駛車輛之右前車輪
    前方有一更深之凹陷痕跡，佐以現場之刮地痕位置應可推認
    ，被告於行經系爭交岔路口時，非但係闖紅燈，且亦未注意
    車前狀況（包括車前目視角度可達之扇行距離內之車輛），
    始致業已直行在該路口之丁○○機車避煞不及而撞上被告所
    駕駛之車輛右前車頭位置而刮地，並因力學原理而迴撞至仍
    在持續行進之被告車輛右後方，復再度刮地，最後始倒地不
    起。則被告於行進中應注意、能注意卻未注意車前狀況之過
    失，亦屬甚明而堪為認定。
  (五)綜上所述，本件被告就本件車禍事故之發生，除因飲用酒類
    不能安全駕駛之過失外，尚有闖紅燈及未能注意車前狀況之
    過失等節，實堪認定。而該等肇事過失情節復經臺灣省臺中
    縣區車輛行車事故鑑定委員會鑑定認：「本會委員參酌警圖
    、筆錄、照片、現場狀況、車損情況、受傷狀況、檢警資料
    等各有關資料分析研判，認為乙○○酒精濃度超過規定甚多
    ，駕駛自小客車行經肇事地段設有號誌管制交岔路口應未注
    意車前狀況謹慎行駛且車速較快，且違反號誌指示闖紅燈駛
    入交岔路口內之可能性較大，致在交岔路口內重撞重機車，
    且將重機車撞往重機車行駛方向之右側一大段距離，徐車撞
    上機車後仍往前行四十餘公尺以上始斜停，應為肇事原因。
    丁○○駕駛重機車若依綠燈駛入交岔路口內對左方快速闖紅
    燈使來之小客車屬無法防範，應無肇事因素。」等語，有該
    委員會九十七年五月二十一日出具之中縣鑑字第0975501365
    號函在卷可稽，亦就足為本院上開認定之佐憑。至於該鑑定
    函內所認之被告「車速較快」一節，因本件尚乏事後相關跡
    證（例如：煞車痕等）足資認定被告是否有超越速限行駛之
    過失，是本院依現存事證尚無法認定被告就本件事故之發生
    ，具有超速行駛之交通行為上之過失，附此敘明。
  (六)是被告就本件車禍之發生，確有過失，業如上述。而被害人
    復因本件車禍所受如犯罪事實欄所載之傷勢，與被告之過失
    行為間，顯有相當之因果關係無誤。本件被告上揭犯行，乃
    屬事證明確，洵堪認定，應依法論科。
三、核被告所為，係犯刑法第一百八十五條之三之公共危險罪及
    同法第二百八十四條第一項前段之過失傷害罪、而所犯上開
    二罪間，行為互殊，且觸犯構成要件不同之二罪，客觀上亦
    無任何事實上或裁判上一罪之法律關係，應分論併罰。再被
    告係酒醉駕車，其因而致人受傷，所犯過失傷害罪則應依道
    路交通管理處罰條例第八十六條第一項之規定，加重其刑。
    爰審酌被告飲用酒類後駕駛上開自小客車時，呼氣中酒精濃
    度測試值推算達約每公升1.08毫克，逾法定不得駕駛動力交
    通工具之標準值甚遠，對往來用路人已造成一定程度之不確
    定危險，顯危及自身暨其他道路使用人之人身安全；且實際
    上亦因其不能安全駕駛，復有闖紅燈、未注意車前狀況之過
    失而與丁○○發生事故，造成丁○○受有上開傷勢不輕之傷
    害，猶需忍受住院治療、施以手術、復健等種種身體上及生
    活上之不適與痛苦，案發後非但飾詞狡辯，且直至本案審結
    時，仍未能與丁○○達成和解，復衡諸其素行、智識程度、
    生活習慣等一切情狀，分別量處如主文所示之刑，並定其應
    執行之刑，以示懲儆。
據上論斷，應依刑事訴訟法第二百九十九條第一項前段，刑法第
一百八十五條之三、第二百八十四條第一項前段、第五十一條第
五款，刑法施行法第一條之一，道路交通管理處罰條例第八十六
條第一項，判決如主文。
本案經檢察官林忠義到庭執行職務。
中    華    民    國    97    年    7     月     2    日
                  刑事第四庭    法  官  林學晴
上正本證明與原本無異。
如不服本判決，應於收受送達後10日內向本院提出上訴書狀（應
敘述具體理由並附繕本）。
上訴書狀如未敘述理由，應於上訴期間屆滿後20日內補提理由書
於本院。
                                書記官  賴淵瀛
中    華    民    國    97    年    7     月     2    日
附錄論罪科刑法條
中華民國刑法第185條之3
服用毒品、麻醉藥品、酒類或其他相類之物，不能安全駕駛動力
交通工具而駕駛者，處一年以下有期徒刑、拘役或科或併科十五
萬元以下罰金。
中華民國刑法第284條
（過失傷害罪）
因過失傷害人者，處6月以下有期徒刑、拘役或5百元以下罰金，
致重傷者，處1年以下有期徒刑、拘役或5百元以下罰金。
從事業務之人，因業務上之過失傷害人者，處1年以下有期徒刑
、拘役或1 千元以下罰金，致重傷者，處 3 年以下有期徒刑、
 拘役或 2 千元以下罰金。


司法院資訊處製作；財團法人民間司法改革基金會備份。
